【裁判字號】    97,交聲,1988
【裁判日期】    971211
【裁判案由】    交管條例聲異
【裁判全文】
臺灣板橋地方法院交通事件裁定        97年度交聲字第1988號
原處分機關  交通部公路總局臺北區監理所
異  議  人
即受處分人  健逢生物科技企業有限公司  址設臺北縣鶯歌鎮二
代  表  人  甲○○
上列受處分人即異議人因違反道路交通管理處罰條例案件，對於
交通部公路總局臺北區監理所民國97年7 月17日所為之北監自裁
字第裁40-AI0000000號裁決處分，聲明異議，本院裁定如下：
    主  文
原處分關於記違規點數部分撤銷。
其餘異議駁回。
    理  由
一、原處分意旨略以：異議人即受處分人健逢生物科技企業有限
    公司所有之車牌號碼2407-TH 號自用小客車，於民國97年4
    月19日10時41分許，行經臺北市○○○○道路時（南往北象
    山隧道出口處），因於限速時速50公里路段，以時速62公里
    之速度行駛，超速12公里未滿20公里，經臺北市政府警察局
    信義分局交通分隊以固定式雷達測速器照相採證，掣單逕行
    舉發後，嗣受處分人雖提出申訴，然經原處分機關函請舉發
    機關查證後，仍認受處分人所有之該部汽車有於前揭路段超
    速行駛之違規行為，原處分機關乃依道路交通管理處罰條例
    第40條規定，裁處罰鍰（新臺幣）1,600 元，並依同條例第
    63條第1 項第1 款（裁決書漏載第1 款，爰予補充）規定記
    違規點數1 點。
二、異議人異議意旨略以：本公司健逢生物科技企業有限公司所
    有車號2407-TH 號自用小客車於97年4 月19日10時41分許行
    經信義快速道路（南往北）象山隧道時，均依規定速限70KM
    以內之速限行駛，其入口標示70公里，道路上亦標示70公里
    ，惟竟收到北監單號AI0000000 號交通違規乙案；雖然本公
    司已於6 月12日前已經繳納此罰款，但本公司認為此裁罰不
    妥，且有行政上之疏失，同時其道路（隧道）很短，約896
    公尺左右，應清楚標示提醒道路使用人，以便提醒駕駛人，
    不應該在其隧道內規定70KM、60KM、50KM之速限，此舉很容
    易造成駕駛人誤判，同時容易發生事故，故不服原裁決處分
    ，爰依法聲明異議云云。
三、然按行車速度，依速限標誌或標線之規定，道路交通安全規
    則第93條第1 項前段定有明文；次按汽車駕駛人，行車速度
    超過規定之最高時速，或低於規定之最低時速，除有第43條
    第1 項第2 款情形外，處1,200 元以上2,400 元以下罰鍰，
    並記違規點數1 點，復為道路交通管理處罰條例第40條、第
    63條第1 項第1 款所明定；惟前揭條文用語係規定為「汽車
    駕駛人」，況核究違規記點處分之目的，旨在受違規記點處
    分人所記點數達於一定程度時，應分別施以吊扣或吊銷駕駛
    執照之裁罰，若受處分人為法人，本身並無駕駛執照得予吊
    扣或吊銷，自無於裁處時另記違規點數之必要；又汽車駕駛
    人之行為經以科學儀器取得證據資料證明其行為違規，當場
    不能或不宜攔截製單舉發者，得逕行舉發，道路交通管理處
    罰條例第7 條之2 第1 項第7 款亦著有明文；經查：
(一)、本件異議人健逢生物科技企業有限公司所有之車牌號碼2407
    -TH 號自用小客車，於97年4 月19日10時41分許，行經臺北
    市○○○○道路（南往北象山隧道出口處）時，因於限速時
    速50公里路段，以時速62公里之速度行駛，超速12公里未滿
    20公里，經臺北市政府警察局信義分局交通分隊以雷達測速
    器照相採證後，以北市警交大字第AI0000000 號舉發違反道
    路交通管理事件通知單逕行舉發等情，有臺北市政府警察局
    信義分局97年5 月9 日北市警交大字第AI0000000 號舉發違
    反道路交通管理事件通知單1 紙、採證照片1 幀附卷可稽，
    而異議人對其所有之前開自小客車於前揭時地以時速62公里
    之車速行經臺北市○○○○道路（南往北象山隧道出口處）
    之事實亦不爭執，此部分事實堪以認定。
(二)、異議人雖以上揭情詞置辯；惟按標誌、標線、號誌之設置、
    養護及號誌之運轉，由主管機關依其管轄辦理之，道路交通
    標誌標線號誌設置規則第4 條定有明文：是本件標誌、標線
    於該路面之設置，乃主管機關對於系爭路段依當地之實際路
    況、行車流量、交通安全之情況，而作禁制、警告、指示及
    遵行時間之標誌、標線措施，此核屬行政機關之適法合理行
    政裁量範圍，原則上洵非法院所得介入，即交通標誌、標線
    之設置是否合理、是否便於駕駛人駕駛之問題，與異議人是
    否得據以主張其交通違規因而免責無涉；據此，依臺北市政
    府警察局信義分局97年7 月1 日北市警信分交字第09731465
    600 號函略稱：該信義快速道路（南往北方向，象山隧道出
    口處，該處右側已設有「速限50公里」標誌牌面）由於象山
    出口底乃左右轉之急彎道，為避免車速過快易生事故，象山
    隧道內南往北後段已將原本之限速70公里調整為速限50公里
    以維駕駛人安全等語，此有上開函文在卷可稽；衡諸上揭說
    明，主管機關依該道路之車流、路況等情狀，為確保行車秩
    序及安全而訂定各路段之速限，並規定本件違規地點之最高
    速限為每小時50公里，且該路段在象山隧道出口處右側已設
    有限速50公里之標誌，以昭公示，則該等行政裁量，經核尚
    無重大明顯瑕疵，自非法院所得非議；且對於逾越該法定速
    限之超速駕駛行為，認有影響行車秩序及致生交通事故之虞
    ，而由舉發機關依法取締遏阻，亦屬維護交通安全秩序之必
    要行為，茲本件異議人所有之車輛既於前揭時、地超速行駛
    ，員警依法逕行掣單舉發，容屬合理妥適，異議人以前詞置
    辯，尚無足採。
四、惟本件異議人既為法人，於性質上並不適用本質上屬於處罰
    自然人之記點；從而，原處分有關記違規點數部分，自構成
    裁量濫用而有未洽；然本件異議人前開違規事證既足堪認定
    ，是本件異議人之聲明異議雖為無理由，惟因原處分機關所
    為原處分關於記違規點數部分既容有未洽，自應由本院對此
    部分處罰種類不同而在客觀上可分之違法裁量予以一部撤銷
    ，以求適法；再異議人有闖紅燈之違規事實已然明確，如前
    所述，是以原處分機關對異議人本件交通違規所裁處之罰鍰
    1,600 元部分，核無違誤，應予維持。
據上論斷，應依道路交通管理處罰條例第87條第2 項，道路交通
案件處理辦法第19條、第20條前段，裁定如主文。
中    華    民    國    97    年    12    月    11    日
                  交通法庭  法  官  陳明偉
以上正本證明與原本無異
如不服本裁定應於送達後5日內向本院提出抗告狀
                            書記官  強梅芳
中    華    民    國    97    年    12    月    12    日


司法院資訊處製作；財團法人民間司法改革基金會備份。
